【裁判字號】    99,交訴,226
【裁判日期】    991223
【裁判案由】    公共危險等
【裁判全文】
臺灣板橋地方法院刑事判決             99年度交訴字第226號
公  訴  人  臺灣板橋地方法院檢察署檢察官
被      告  陳述舜
上列被告因公共危險案件，經檢察官提起公訴（99年度調偵字第
2378號），而被告於準備程序中對被訴公共危險事實為有罪陳述
，本院行簡式審判程序，並判決如下：
    主  文
陳述舜駕駛動力交通工具肇事，致人受傷而逃逸，累犯，處有期
徒刑伍月，如易科罰金，以新臺幣壹仟元折算壹日。
    事  實
一、陳述舜前於民國九十七年間因妨害風化等案件，先經本院以
    九十七年度簡字第五七０四號判處有期徒刑二月，如易科罰
    金，以新臺幣（下同）一千元折算一日確定；復經本院以九
    十七年度簡字第七八七七號判處有期徒刑三月，如易科罰金
    ，以一千元折算一日確定；上揭二罪刑，經本院以九十七年
    度聲字第五五六四號裁定應執行刑有期徒刑四月，如易科罰
    金，以一千元折算一日確定；另於九十七年間因妨害風化案
    件，經本院以九十七年度簡字第八八八七號判處有期徒刑二
    月，如易科罰金，以一千元折算一日確定，並與前開案件接
    續執行，於九十八年六月七日縮刑期滿執行完畢（於本案構
    成累犯）。陳述舜於九十八年六月十四日上午九時二十分許
    ，騎乘車號ＳＪ０－五七七號輕型機車（起訴書誤載「重型
    機車」）搭載友人杜文義，沿臺北縣三重市○○路東往西方
    向行駛，行經重陽路與大智街（起訴書誤載「大志街」）之
    交岔路口，本應注意汽車行駛時應注意車前狀況，並隨時採
    取必要之安全措施，而依當時天氣雨天，日間自然光線，柏
    油路面濕潤，但無缺陷及障礙物，視距良好，並無不能注意
    之情事，陳述舜因未注意車前狀況，亦未採取必要之安全措
    施，貿然行駛欲穿越上開交岔路口，適張清全（起訴書誤載
    「張清泉」）騎乘車號ＷＴＮ－八九一號輕型機車，沿大智
    街往三和路方向行駛，陳述舜騎乘之機車車頭撞擊張清全所
    騎乘機車左側中間處，致張清全人車倒地，因而受有左側創
    傷性氣胸、右胸壁挫傷、血腫及淤青之傷害（陳述舜被訴過
    失傷害部分，業據張清全於本院審理中撤回告訴，本院另為
    公訴不受理判決在案）。陳述舜駕駛上開輕型機車肇事致張
    清全倒地受傷，雖曾短暫停留現場，知悉其已駕車肇事致人
    受傷，但張清全當場表示要報警處理，並要求陳述舜須留在
    現場等候員警到場處理，如其逕行離開即屬肇事逃逸，而陳
    述舜得悉後，未得張清全同意，復未將受傷之張清全送醫救
    治或為其他必要之救治措施，亦未向警察機關報告或留下姓
    名或聯絡方式予張清全，且當時乘客杜文義之腳部因本次車
    禍受傷而催促陳述舜盡快騎車載其前去就醫，詎陳述舜竟基
    於肇事逃逸之犯意，騎乘上開機車逃逸離去，嗣經路旁店家
    及張清全記下肇事機車之車號並報警處理，循線通知陳述舜
    到案因而查悉上情。
二、案經臺北縣政府警察局三重分局移送臺灣板橋地方法院檢察
    署檢察官偵查起訴；被告於準備程序中對被訴之事實為有罪
    陳述，本院合議庭裁定由受命法官獨任行簡式審判程序。
    理  由
一、訊據被告陳述舜對於上揭時地，騎乘機車肇事致被害人張清
    全受傷而逃逸等事實，於警詢、偵查及本院審理中均坦承不
    諱，核與證人即被害人張清全於警、偵訊及本院審理中指證
    之情節相符，並有道路交通事故現場圖、道路交通事故調查
    報告表(一)、(二)、被告所有之車號ＳＪ０－五七七號輕型機車
    之車籍資料及車禍現場、車損照片等件在卷可稽；又被害人
    張清全受有左側創傷性氣胸、右胸壁挫傷、血腫及淤青之傷
    害，亦有臺北縣立醫院診斷證明書在卷可憑。綜上，足認被
    告自白核與事實相符，堪以採憑，本案事證明確，被告肇事
    逃逸之犯行堪以認定，應依法論科。
二、核被告所為，係犯刑法第一百八十五條之四之駕駛動力交通
    工具肇事致人受傷而逃逸罪。查被告前有事實欄所載之犯罪
    及有期徒刑執行完畢記錄，有臺灣高等法院被告前案紀錄表
    附卷可稽，其受有期徒刑之執行完畢後，五年以內故意再犯
    本件有期徒刑以上之罪，為累犯，依刑法第四十七條第一項
    規定，加重其刑。查被告因騎乘輕型機車一時疏失肇事致被
    害人張清全受傷，未經被害人同意或員警到場處理前即逕行
    離開現場，對被害人之身體及求償權行使造成危害，惟被告
    於本次車禍肇事後曾短暫停留現場並上前詢問被害人傷勢，
    業據被告、被害人分別於本院準備程序及審理中供陳在卷，
    且被害人於本院審理中陳稱：被告於車禍發生當時在現場有
    表示要留電話給伊，被告當時態度還不錯，是他朋友（指杜
    文義）因本次車禍亦有受傷，態度比較兇等語，堪認本件被
    告駕車肇事逃逸行為與其他車禍肇事後並未停留而逕自駛離
    現場之情形，尚有不同；又被告於本院審理中當庭向被害人
    道歉，並與被害人達成民事和解，被告承諾願於一百年二月
    二十五日前賠償三萬元（見本院準備程序筆錄及和解筆錄）
    ，被害人當庭接受被告之道歉，並陳稱被告涉犯肇事逃逸部
    分，希望法院從輕量刑，給予被告自新機會等語，是衡之被
    告肇事逃逸情狀及其犯後態度，並參以被告係國小肄業及輕
    度智障（見卷附中華民國身心障礙手冊影本）之智識程度等
    情節，客觀上足以引起一般之同情，足堪憫恕，而被告所犯
    肇事逃逸罪之法定本刑為六月以上五年以下有期徒刑，依累
    犯加重其刑後，最低之刑為有期徒刑七月以上，本院認科以
    最低之七月有期徒刑，亦屬過重，被告犯罪情狀尚堪憫恕，
    爰依刑法第五十九條規定酌減其刑，並依法先加重後減之。
    故本院審酌被告犯罪之動機、所生之危害，被害人所受傷勢
    ，兼衡被告與被害人已達成民事和解，被害人對被告之行為
    表示宥恕，及被告犯罪後於偵、審中始終坦承犯行之態度等
    一切情狀，量處如主文所示之刑，並諭知易科罰金之折算標
    準。
據上論斷，應依刑事訴訟法第二百七十三條之一第一項、第二百
九十九條第一項前段，刑法第一百八十五條之四、第四十七條第
一項、第五十九條、第四十一條第一項前段，判決如主文。
本案經檢察官洪松標到庭執行職務
中    華    民    國    99    年    12    月    23    日
                    交通法庭   法  官  楊  志  雄
以上正本證明與原本無異。
如不服本判決應於收受判決後10日內向本院提出上訴書狀，並
應敘述具體理由。其未敘述上訴理由者，應於上訴期間屆滿後
20日內向本院補提理由書（均須按他造當事人之人數附繕本）
「切勿逕送上級法院」。
                                書記官  陳 春 銘
中    華    民    國    99    年    12    月    23    日
附錄本案論罪科刑法條全文：
刑法第185條之4
駕駛動力交通工具肇事，致人死傷而逃逸者，處6 月以上5 年以
下有期徒刑。

司法院資訊處製作；財團法人民間司法改革基金會備份。
